臺灣基隆地方法院基隆簡易庭民事判決
110年度基簡字第282號
原      告  台新國際商業銀行股份有限公司

法定代理人  尚瑞強  


訴訟代理人  陳意婷  
被      告  樊永順  

            施秀蘭  

            樊嘉珍  

            樊淑惠  


            樊永平  



上列當事人間撤銷遺產分割登記事件，本院於民國110年10月13
日言詞辯論終結，判決如下：
    主  文
原告之訴駁回。
訴訟費用新臺幣1,880元由原告負擔。
    事實及理由
壹、程序事項
    被告樊永順、施秀蘭、樊嘉珍、樊淑惠、樊永平經合法通知
    ，未於言詞辯論期日到場，核無民事訴訟法第386條所列各
    款情形，爰依同法第436條第2項、第385條第1項前段規定，
    准原告之聲請，由其一造辯論而為判決。
貳、實體事項
一、原告主張略以：
(一)緣被告樊永順對原告負有債務，迄今欠款尚餘本金新臺幣（
    下同）18萬元及利息未償。嗣原告調閱被告樊永順相關資料
    ，查得被告樊永順為訴外人樊仲良之繼承人，樊仲良遺有如
    附表所示之遺產（下稱系爭遺產），且被告樊永順並未為拋
    棄繼承之意思表示。惟被告樊永順因積欠原告上開款項未清
    償，恐繼承遺產後遭原告追索，乃與其餘被告合意，僅由被
    告施秀蘭、樊嘉珍就如附表編號1至6所示之不動產（下稱系
    爭不動產），為繼承登記，樊永順則全然放棄繼承登記。其
    等之行為不啻等同將樊永順應繼承之財產權利無償移轉予被
    告施秀蘭、樊嘉珍。
(二)按民法第244條第1項、第4項、第1148條、第1174條第1項、
    第2項之規定，併參最高法院69年台上字第847號、78年度台
    上字第1583號判決、65年台上字第1563號判例意旨、高等法
    院105年法律座談會民事類提案第6、7號意見，如繼承人倘
    未否認自己之繼承權，未曾依法定程序主張拋棄繼承之意思
    表示，依民法第1148條第1項前段，自繼承開始時，除本法
    另有規定外，承受被繼承人財產上之一切權利、義務。繼承
    人既已取得財產上權利，依法賦予與財產權相關之主、客體
    間法律關係，不再具有一身專屑性，即非屬單純人格法益範
    疇。故繼承人於取得繼承財產後，就該財產所為之法律行為
    ，皆回歸財產法益之規範，而與因身分權之人格關係上利益
    無涉。承上所述，部分繼承人取得遺產上公同共有之權利後
    ，將該財產權拋棄予特定之繼承人者，實為財產法上贈與之
    法律行為，並非拋棄繼承，自無不許債權人撤銷之情形。
(三)是以，本件訴外人樊仲良過世後，被告樊永順既未向法院聲
    請拋棄繼承，則樊仲良所留之遺產應由被告等共同繼承，然
    被告樊永順將其應繼承系爭不動產之應繼分無償移轉其餘被
    告，已致使原告之債權不能獲得滿足，原告爰依民法第244
    條第1項、第4項之規定提起本訴。
(四)基於上述，聲明：
 1、被告樊永順、施秀蘭、樊嘉珍、樊淑惠、樊永平就系爭遺產
    所為之分割協議行為，及就系爭不動產所為之分割繼承登記
    物權行為，應予撤銷。
 2、被告施秀蘭、樊嘉珍應將系爭不動產，登記日期為民國104
    年11月10日之分割登記予以塗銷。　　　
二、被告經合法通知均未到庭爭執，亦未提出書狀為任何聲明或
    陳述。
三、本院得心證之理由：
(一)原告主張被告樊永順積欠其債務，系爭遺產業據被告等5人
    遺產分割協議後，由被告施秀蘭、樊嘉珍取得系爭不動產等
    情，業據提出臺北地方法院94年度票字第7293號民事裁定暨
    確定證明書、系爭不動產第二類登記謄本、異動清冊等件為
    證，並經本院依職權向基隆市地政事務所調取被告等就系爭
    遺產所為之繼承登記資料為憑，有該所110年4月26日基地所
    登字第1100004430號函附相關資料影本（下稱基隆市地政事
    務所函附相關資料）在卷可憑，堪信原告上開主張為真實。
(二)按債務人所為之無償行為，有害及債權者，債權人得聲請法
    院撤銷之。債權人依上開規定聲請法院撤銷時，得並聲請命
    受益人或轉得人回復原狀。又上開撤銷權，自債權人知有撤
    銷原因時起，1年間不行使，或自行為時起，經過10年而消
    滅，民法第244條第1項、第4項本文及第245條分別定有明文
    。而本院依職權向中華電信股份有限公司數據通信分公司函
    詢地政電子謄本調閱紀錄，其中可見原告就附表編號6之基
    隆市○○區○○段0000000000號建物申請日期為109年3月18日，
    此時原告即知悉有不動產異動之情形，而原告於110年3月10
    日向本院提起本訴，有卷附原告訴狀所蓋本院收文日期戳可
    參。是被告間就系爭不動產為遺產分割協議及遺產分割行為
    迄原告提起本件之訴時尚未逾10年，且原告知悉系爭不動產
    之分割協議及分割行為之日起至其行使撤銷訴權之日止亦未
    逾1年，自無逾越除斥期間。　　
(三)次按債務人所為之無償行為，有害及債權者，債權人得聲請
    法院撤銷之；又債權人聲請法院撤銷時，得並聲請命受益人
    或轉得人回復原狀，民法第244條第1項、第4項定有明文；
    當事人主張有利於己之事實者，就其事實有舉證之責任，民
    事訴訟法第277條前段亦有明文。故債權人對於債務人所為
    之無償行為，如欲聲請法院予以撤銷，必先證明債務人所為
    之行為，係以財產權為目的之法律行為，且為無償行為，自
    己之權利係因該項行為致受損害而後可，否則即無撤銷權行
    使之可言，則本件原告主張被告等間就訴外人即被繼承人樊
    仲良所遺系爭遺產所為遺產分割協議及所為分割繼承登記，
    為以財產權為目的之無償法律行為，且其權利係因該項行為
    致受損害，自應由原告就此有利於己之事實負舉證證明之責
    。 
(四)再按遺產分割之目的，旨在廢止遺產公同共有關係，故民法
    第244條第1項所賦予債權人之撤銷權，乃係以債務人所為之
    無償「法律行為」整體為撤銷對象，而非單就法律行為中「
    特定物」之權利變動為撤銷；而遺產分割協議，應屬全體繼
    承人對於分割之遺產之共同行為，性質上為不可分之行為，
    無從僅就個別遺產，切割認定為個別遺產分割之協議行為，
    故遺產分割協議，是否構成詐害債權行為，應就全部遺產分
    割協議合併觀察，始足認定。
(五)經查，被繼承人樊仲良之系爭遺產除系爭不動產外，尚有如
    附表編號7基隆二信合作社之存款14萬5,219元、編號8之基
    隆中正郵局之存款74萬3,771元，此有基隆市地政事務所函
    附相關資料中財政部北區國稅局遺產稅免稅證明書，財產種
    類欄所載編號0005、0006號財產資料附卷為憑，然存款部份
    經本院向基隆二信合作社、基隆中正郵局函詢被繼承人樊仲
    良之帳戶相關資料，其中基隆二信合作社函覆資料可見該筆
    14萬5,219元存款已現金解約並正轉結清；而基隆中正郵局
    函覆資料可見該筆74萬3,771元存款已繼承終止，並由全體
    繼承人即被告等，推派被告樊永平為代表提領現金，故被告
    樊永順是否全然未取得被繼承人樊仲良之部分遺產，而可認
    被告等之遺產分割協議，為被告樊永順之無償行為，已非無
    疑。至原告雖主張「基隆中正郵局之存款，自外觀可知係由
    被告樊永平取走，可推知被告樊永順並未取得任何遺產」，
    然自前開基隆中正郵局函覆資料觀察，被告樊永平僅係全體
    繼承人所推派提領現金之人，難認係由其一人終局取得該筆
    存款。是以，原告未能證明被告等所為系爭遺產分割協議確
    屬無償之詐害債權行為，僅以形式上其債務人樊永順未依其
    應繼分繼承取得如附表編號1至6所示不動產，即謂被告等間
    所為之系爭遺產分割協議，屬無償之詐害債權行為，應屬無
    據。 
肆、綜上所述，原告依民法第244條第1項、第4項之規定，請求
    撤銷被告間就系爭遺產所為之分割協議債權行為，及就系爭
    不動產所為之分割繼承登記物權行為，並塗銷被告施秀蘭、
    樊嘉珍就系爭不動產之所有權移轉登記，均屬無據，應予駁
    回。
伍、本件第ㄧ審裁判費為1,880元，此外核無其他費用之支出，爰
    依職權確定本件訴訟費用1,880元由敗訴之原告負擔。
陸、據上論結，本件原告之訴為無理由，依民事訴訟法第78條，
    判決如主文。
　　
中　　華　　民　　國　　110 　年　　10　　月　　27　　日
                  基隆簡易庭法　官  王翠芬
以上正本係照原本作成。
對於本件判決如有不服，應於收受送達後20日內向本院提出上訴
書狀，上訴於本院合議庭，並按他造當事人之人數附具繕本。如
委任律師提起上訴者，應一併繳納上訴審裁判費。　　　　　　
中　　華　　民　　國　　110 　年　　10　　月　　27　　日
                            書記官  陳怡君　　　　　　　
附表：被繼承人樊仲良所遺財產
編號 種類      財產所在與名稱 權利範圍 1 土地 基隆市○○區○○段000地號 20000分之106 2 土地 基隆市○○區○○段00000地號 20000分之106 3 土地 基隆市○○區○○段00000地號 20000分之106 4 土地 基隆市○○區○○段00000地號 20000分之106 5 土地 基隆市○○區○○段00000地號 20000分之106 6 建物 基隆市○○區○○段0000000000號 1分之1 7 存款 基隆二信合作社：新臺幣14萬5,219元 1分之1 8 存款 基隆中正郵局：新臺幣74萬3,771元 1分之1